【裁判字號】    92,抗,223
【裁判日期】    920918
【裁判案由】    公然侮辱
【裁判全文】
臺灣高等法院臺南分院刑事裁定      九十二年度抗字第二二三號  Ａ
      抗  告  人
      即自訴人    甲  ○  ○
      被      告  丁      ○
右列抗告人因自訴被告公然侮辱案件，不服臺灣臺南地方法院中華民國九十二年七月
二十八日裁定（九十一年度自字第三七七號）提起抗告，本院裁定如左：
      主      文
抗告駁回。
      理      由
一、抗告人即自訴人在原審自訴意旨略以：被告父母與自訴人係住隔鄰，而被告丁○
    、丙○二人於民國（下同）九十一年十月十日中午，在台南縣永康市○○路五四
    巷三號庭院內，四周鄰居可共見共聞的自家庭院，辱罵自訴人「瘋狗」，因認其
    犯刑法第三百零九條之公然侮辱罪嫌云云。
二、抗告意旨則略以：自訴人與被告相鄰的六十坪左右大庭園，位於北邊，而在兩造
    南邊、西邊和東邊，全都是三樓或四樓高的透天厝，因此被告等二人共同辱罵自
    訴人時，完全符合「不特定人」、「多數人」共見、共聞之公然侮辱的要件；又
    被告等二人的父親乙○○和其大哥張慎，也都是在這庭院辱罵自訴人，而被判公
    然侮辱罪，皆有案可查，顯見被告等人所辯並不足採等語。
三、按法院或受命法官於自訴案件第一次審判期日前訊問自訴人、被告及調查證據之
    結果，如認為案件有刑事訴訟法第二百五十二條至第二百五十四條之情形者，得
    以裁定駁回其自訴，同法第三百二十六條第三項定有明文。再按刑法上公然侮辱
    罪之成立，以公然為要件，所謂公然者，須不特定多數人得以共見共聞之狀況，
    始能認為達於公然之程度，有最高法院四十八年度台上字第一三八二號判決可供
    參照。
四、被告丁○、丙○於原審均矢口否認有上開公然侮辱犯行，被告丁○辯稱：「當天
    我家的狗在吵鬧，當時我是在我家車庫制止我家的狗，不曉得有人在旁邊，我是
    在罵我家的狗，並非在罵自訴人」。被告丙○辯稱：「我只有說罵別人就是罵自
    己」，並無公然侮罵自訴人等語。經查：
    （一）被告丁○、丙○確曾於九十一年十月十日中午，在位於台南縣永康市○○
          路五十四巷三號住處，與住於隔壁之抗告人發生口角爭執之事實，業經自
          訴人指訴明確，且有當日之錄音帶一捲及錄音帶譯文一紙在卷可資佐憑（
          詳審卷第六、七頁），另參以被告丙○亦坦承有說「罵別人就是罵自己」
          等語（詳原審卷第二Ｏ頁），足認抗告人之指訴為真實可採，從而被告張
          齊、丙○確實有為上開言論，應堪認定，被告丁○空言否認，辯稱不知自
          訴人在旁邊云云，自不足採信。
    （二）惟按刑法上之公然侮辱罪，須侮辱行為足使不特定人或多數人得以共見共
          聞始行成立（院字第二○三三號解釋參照），再者，所謂多數人應認包括
          特定之多數人在內，至其人數應視立法意旨及實際情形已否達於公然之程
          度而定（司法院大法官會議釋字第一四五號解釋著有明文），如行為人為
          侮辱言詞當時非出於公然，既與此一構成要件不符，自不成立本罪。查被
          告丁○、丙○固曾對為上開言論，已如前述，但其二人為上開言論時，係
          在自家庭院內，且該庭院外尚有圍牆包圍並裝設有鐵門，此有現場照片六
          幀附卷可稽（第一款附於原審卷第三Ｏ、三四、三五頁），況抗告人亦稱
          ：案發當時只有我們二家人在場等語（詳原審卷第二Ｏ頁），是被告丁○
          、丙○為上開言詞時，既係在自家庭院內，尚非其他不特定人或特定多數
          人得自由進出之場所，且當時又僅有抗告人與被告等二人在場，則主觀上
          亦難認被告等二人有「公然」侮辱抗告人之故意，雖被告丁○、丙○二人
          ，未能心平氣和以理性解決紛爭，冒然以「瘋狗」等詞辱罵自訴人，固屬
          不該，然依現場狀況以觀，與刑法上公然侮辱罪之要件不合，自難遽以該
          罪相繩。
    （三）至抗告人復主張被告之父親乙○○和其大哥張慎，也都是在這庭院辱罵自
          訴人，而被判公然侮辱罪乙節，惟經本院調閱台南地院八十五年度自字第
          八三號乙○○妨害名譽案件及本院八十八年度上易字第九九一號乙○○妨
          害名譽案件刑事判決，上開二案侮罵自訴人之地點係在「住宅旁之道路」
          、「住處門口馬路之公共場所」與本案在「自家庭院內」之情形顯屬有間
          ，而被告等人在「自家庭院」辱罵既尚非合於公然之要件，即不能一概論
          以公然侮辱之罪責。
五、綜上所述，原審依訊問及調查證據之所得，認被告等二人之行為之犯罪嫌疑不足
    ，而依同法第三百二十六條第三項之規定裁定駁回自訴，本院經核原審認事用法
    ，均無違誤；抗告意旨，猶執前詞，指摘原裁定不當，為無理由，應予駁回。
據上論斷，應依刑事訴訟法第四百十二條，裁定如主文。
中    華    民    國      九十二      年      九      月        十八    日
                                  臺灣高等法院臺南分院刑事第五庭
                                      審判長法官  楊    明    章
                                            法官  顏    基    典
                                            法官  戴    勝    利
右正本證明與原本無異。
不得再抗告。
                                      法院書記官  吳    銘    添
中    華    民    國      九十二      年      九      月      二十二    日


司法院資訊處製作；財團法人民間司法改革基金會備份。
